【裁判字號】    97,交聲,986
【裁判日期】    971007
【裁判案由】    交管條例聲異
【裁判全文】
臺灣板橋地方法院交通事件裁定         97年度交聲字第986號
原處分機關  交通部公路總局臺北區監理所
異  議  人
即受處分人  甲○○
上列異議人即受處分人因違反道路交通管理處罰條例案件，對於
交通部公路總局臺北區監理所中華民國97年4 月28日以北監自裁
字裁40-C00000000號所為之處分（原舉發案號：臺北縣政府北縣
警交字第C00000000 號），聲明異議，本院裁定如下：
    主  文
異議駁回。
    理  由
一、原處分意旨略以：異議人即受處分人甲○○於民國九十七年
    三月九日晚間七時三十分許，駕駛車牌號碼９２７８－ＥＣ
    號自用小客車，行經臺北縣三峽鎮○○路與和平街口處時，
    適有沈峰任所駕駛之車牌號碼Ｌ９－４３５８自用小客貨車
    與蔡依萍所駕駛之車牌號碼６８９１－ＲＹ自用小客車發生
    擦撞，再撞擊異議人上開車輛後，異議人因「駕駛汽車肇事
    ，無人受傷或死亡而逃逸」違規，經臺北縣政府警察局三峽
    分局三峽派出所執勤員警當場掣單舉發，原處分機關遂依道
    路交通管理處罰條例第六十二條第一項規定，裁處罰鍰新臺
    幣（下同）三千元、吊扣駕駛執照一個月，並施以道路交通
    安全講習。
二、本件異議人即受處分人甲○○則以：伊於上開時、地，駕駛
    車牌號碼９２７８－ＥＣ號自用小客車，遭駕駛人沈峰任駕
    駛之自用小客貨車推擠擦撞，因認無受重大損壞，亦不願造
    成交通受阻，便自行離去，伊係事故受害人，只因不追究，
    竟成為本件交通事故之肇事人，而遭裁罰，實屬冤枉，為此
    聲明異議云云。
三、按發生道路交通事故，駕駛人或肇事人不得任意移動肇事車
    輛及現場痕跡證據，如無人傷亡且車輛尚能行駛，應先標繪
    車輛位置及現場痕跡證據後，將車輛移置不妨礙交通之處所
    ，除無人傷亡且當事人已當場自行和解之情形外，均應通知
    警察機關處理，否則未依上開規定處置者，在無人受傷或死
    亡之情形，處汽車駕駛人一千元以上三千元以下罰鍰，逃逸
    者，並吊扣駕駛執照一個月至三個月，另接受道路交通安全
    講習，道路交通事故處理辦法第三條及道路交通管理處罰條
    例第六十二條第一項、第二十四條第一項第一款分別定有明
    文。觀諸上開規定之立法意旨，乃在維護肇事現場以利肇事
    責任之鑑定，亦即道路交通事故發生後，各駕駛人究竟有無
    違反交通規則、是否均有肇事因素、應如何賠償等節，對於
    其等民事、刑事責任之成立與否關係重大，均應即予調查，
    並於第一時間保全各項人證、物證，以俾日後各駕駛人對肇
    事經過各執一詞時能有所憑據，縱使無人受傷或死亡之交通
    事故，亦需當事人間當場自行和解，始得不通知警察機關。
    是以汽車駕駛人肇事後，如未依上開規定處置，旋駛離現場
    ，將使現場跡證遭破壞，有礙肇事責任之釐清，亦不利於
    當事人間和解之洽談，自應依道路交通管理處罰條例第六十
    二條第一項規定處罰。
四、經查：
  (一)異議人有於前揭時、地，與沈峰任、蔡依萍所駕駛之Ｌ９－
    ４３５８號、６８９１－ＲＹ號自用小客車碰撞發生交通事
    故後，異議人並未等待警方到場，亦未與沈峰任、蔡依萍達
    成和解，即自行駕車離去之事實，業據異議人自承在卷，核
    與證人沈峰任、蔡依萍於警詢中指述之情節相符，並有臺北
    縣政府警察局三峽分局九十七年六月二十五日北縣警峽交字
    第０９７００２００４０號函檢送之道路交通事故調報告表
    (一)、(二)及採證照片十九張在卷可稽，堪予認定。
  (二)異議人雖辯稱：係沈峰任駕駛之車輛擦撞伊所駕駛自用小客
    車，伊是被害人，因認未受重大損壞，無意求償，故自行離
    開云云。然異議人於交通事故發生後，既未等待警方到場，
    亦未與其他當事人確認和解事宜，又未留下姓名、電話或其
    他可供聯絡之資訊，旋擅行離開現場，揆諸上開說明，本即
    屬應依道路交通管理處罰條例第六十二條第一項裁罰之違規
    行為無訛，此不因異議人自認無肇事因素，或無意求償而異
    其結果。故異議人上開所辯，並無可採，其聲請本院前往事
    故現場勘查云云，核無必要，附此敘明。
五、綜上所述，異議人於前述時、地，確有駕駛汽車肇事，無人
    受傷或死亡而逃逸之違規，堪予認定。從而原處分機關援引
    首揭規定，裁處罰鍰三千元、吊扣駕駛執照一個月，並施以
    道路交通安全講習，於法並無違誤，應予維持。本件異議人
    之異議則無理由，應予駁回。
據上論斷，應依道路交通管理處罰條例第八十七條第二項，道路
交通案件處理辦法第十九條，裁定如主文。
中    華    民    國    97    年    10    月    7     日
                  交通法庭    法  官  劉元斐
上列正本證明與原本無異。
如不服本裁定，應於裁定送達後五日內敘明抗告理由，向本院提
出抗告狀。
                              書記官  張懿端
中    華    民    國    97    年    10    月    7     日


司法院資訊處製作；財團法人民間司法改革基金會備份。
